【裁判字號】    89,台非,146
【裁判日期】    890601
【裁判案由】    公共危險案件
【裁判全文】
最高法院刑事判決                                八十九年度台非字第一四六號
    上訴人  最高法院檢察署檢察總長
    被  告  甲○○  男
右上訴人因被告公共危險案件，對於台灣桃園地方法院簡易庭中華民國八十八年十月
十八日第一審確定簡易判決（八十八年度桃交簡字第二五六號，起訴案號：台灣桃園
地方法院檢察署八十八年度偵字第六七○七號），認為違法，提起非常上訴，本院判
決如左：
    主  文
原判決撤銷。
甲○○無罪。
    理  由
非常上訴理由稱：按判決適用法則不當者，為違背法令，刑事訴訟法第三百七十八條
定有明文。又行為後法律有變更者，適用裁判時之法律，但裁判前之法律有利於行為
人者，適用最有利於行為人之法律，刑法第二條第一項亦有明文規定。而酒醉駕車，
原本並無刑責，酒醉駕車致人受傷或死亡，僅依法加重其刑而已，刑法修正後，始增
訂第一百八十五條之三而有刑責之規定，查前開刑法增修，係於八十八年四月二十一
日公布，同年月二十三日生效施行，惟本案被告之違反公共危險之犯行，係於八十八
年四月一日凌晨一時二十分許所為，依刑法第二條第一項從新從輕原則之規定，則被
告之前開行為，應屬不罰，乃原判決未為無罪之諭知，竟仍為有罪之實體判決，顯有
適用法則不當之違誤。案經確定，且不利於被告，爰依刑事訴訟法第四百四十一條、
第四百四十三條提起非常上訴，以資救濟等語。
本院按法律不溯既往及罪刑法定主義為刑法時之效力之兩大原則，行為之應否處罰，
應以行為時之法律有無處罰之規定為斷，苟行為當時之法律，並無處罰之規定，依刑
法第一條之規定，自不得因其後施行之法律有處罰之規定而予處罰。本件原判決認定
：被告甲○○明知服用酒類後其吐氣所含酒精成份超過每公升○‧二五毫克以上者，
為酒力所困，辨識力、注意力、反應力均不如常，不得駕車，為道路交通安全規則第
一百十四條第二款所明定。竟於民國八十八年四月一日凌晨一時二十分許，飲用酒類
後，駕駛其所有車號ＬＣ－九九一九號自用小客車，由桃園縣大溪鎮往中壢方向行駛
，行經該縣平鎮市○○路二四四巷口前，因服用酒類後致其吐氣所含酒精成份達每公
升一點二六毫克，已達不能安全駕駛自用小客車之狀態仍執意駕駛前開動力交通工具
，致與宋發彩所騎乘之機車發生碰撞，造成宋發彩及後座之宋劉裕英身體受傷（傷害
部分業據告訴人等撤回告訴）等情，因認被告所為係犯刑法第一百八十五條之三規定
之服用酒類，不能安全駕駛動力交通工具而駕駛罪。但查刑法第一百八十五條之三係
八十八年三月三十日立法院三讀通過刑法修正案所增訂之條文，於同年四月二十一日
經總統令修正公布，同年月二十三日生效，被告行為時即同年四月一日有效之刑法，
對於酒醉駕車並無處罰之規定，其行為不罰，自不得因行為後之刑法增訂條文定有罪
名，即行論罪。原判決見未及此，竟援引上開條文科處被告罪刑，自有適用法則不當
之違背法令。案經確定，且於被告不利，非常上訴意旨，執以指摘，洵有理由。應由
本院將原判決撤銷，因被告之行為不罰，諭知被告無罪，以資救濟。
據上論結，應依刑事訴訟法第四百四十七條第一項第一款但書、第三百零一條第一項
，判決如主文。
中      華      民      國    八十九    年      六      月      一      日
                              最高法院刑事第四庭
                                  審判長法官  黃  劍  青
                                        法官  劉  敬  一
                                        法官  林  增  福
                                        法官  楊  商  江
                                        法官  邵  燕  玲
      右正本證明與原本無異
                                              書  記  官
中      華      民      國    八十九    年      六      月     九       日
                                                                      Ａ


司法院資訊處製作；財團法人民間司法改革基金會備份。
